臺灣臺中地方法院民事簡易判決
111年度豐簡字第163號
原      告  富邦產物保險股份有限公司

法定代理人  賴榮崇  
訴訟代理人  陳振盛  
            陶念湘  
被      告  吳庭維  

上列當事人間請求侵權行為損害賠償(交通)事件，本院於民國11
1年4月7日言詞辯論終結，判決如下：
    主      文
被告應給付原告新臺幣300,000元，及自民國110年9月28日起至
清償日止，按年息百分之5計算之利息。
訴訟費用由被告負擔。
本判決得假執行。
    事實及理由
壹、程序事項：
一、按當事人之法定代理人代理權消滅者，訴訟程序在有法定代
    理人承受其訴訟以前，當然停止；第168條、第169條第1項
    及第170條至前條之規定，於有訴訟代理人時不適用之；第1
    68條至第172條及前條所定之承受訴訟人，於得為承受時，
    應即為承受之聲明；訴訟程序於裁判送達後當然停止者，其
    承受訴訟之聲明，由為裁判之原法院裁定之，民事訴訟法第
    170條、第173條前段、第175條第1項、第177條第3項、分別
    定有明文。查原告之法定代理人原為羅建明，嗣變更為賴榮
    崇，本院且於民國111年4月20日裁定賴榮崇承受訴訟，合先
    敘明。
二、被告經合法通知，未於言詞辯論期日到場，核無民事訴訟法
    第386條各款所列情形，應依原告之聲請，由其一造辯論而
    為判決。
貳、實體事項：　　
一、原告主張：被告於106年4月4日14時15分許，無照騎乘原告
    所承保車牌號碼000-0000號普通重型機車（下稱系爭機車）
    ，行經臺中市北屯區昌平路2段與昌平路2段31巷口處時，因
    行車不當，適訴外人張美玲騎乘車牌號碼000-000號普通重
    型機車行經上開路口，為閃避系爭機車而自摔倒地（下稱系
    爭事故），致張美玲受有左眼視野左側半盲之傷害，而原告
    已依強制汽車責任保險法規定，於108年1月16日賠付張美玲
    強制責任保險殘廢給付標準視野障害第十級之失能給付新臺
    幣（下同）7萬元，嗣於109年4月27日再賠付訴外人張美玲
    之繼承人強制險失能給付30萬元。詎被告係無照駕車而肇事
    ，原告依強制汽車責任保險法第29條第1項及第27條第1項第
    2款規定給付保險金後，自得依強制汽車責任保險法第29條
    第1項第5款規定在給付金額範圍內，代位行使張美玲對被告
    之請求權。為此，爰依侵權行為及保險代位之法律關係，請
    求被告給付原告30萬元等語。並聲明：被告應給付原告30萬
    元，及自起訴狀繕本送達翌日起至清償日止，按年息百分之
    5計算之利息。
二、被告未於言詞辯論期日到場，亦未提出書狀作何聲明或陳述
    。
三、本院得心證之理由：
  ㈠按當事人對於他造主張之事實，於言詞辯論時不爭執者，視
    同自認；當事人對於他造主張之事實，已於相當時期受合法
    之通知，而於言詞辯論期日不到場，亦未提出準備書狀爭執
    者，準用第一項之規定，民事訴訟法第280條第1項、第3項
    分別定有明文。原告主張被告於上開時地，無照騎乘系爭機
    車，因行車不當，致訴外人張美玲騎乘機車發生自摔而受有
    傷害，原告已依強制汽車責任保險法規定，賠付訴外人張美
    玲之繼承人強制險失能給付共計30萬元之事實，業據其提出
    臺中市政府警察局道路交通事故當事人登記聯單、道路交通
    事故現場圖、強制汽車責任保險請求給付申請書、中國醫藥
    大學附設醫院診斷證明書、殘廢評估暨醫療諮詢表、強制汽
    車責任保險給付標準、強制險受款人電匯同意書、賠案資訊
    等件為證（見本院111年中簡字第364號卷宗第21至39頁，下
    稱中簡卷）。並經本院向臺中市政府警察局第五分局調取系
    爭事故相關資料（見中簡卷第45至86頁），核閱屬實。而被
    告經本院合法通知，未於言詞辯論期日到場，復未提出任何
    書狀爭執，依前揭規定，視同自認，堪信原告之主張為真實
    。
　㈡按因故意或過失，不法侵害他人之權利者，負損害賠償責任
    ；不法侵害他人之身體或健康者，對於被害人因此喪失或減
    少勞動能力，或增加生活上之需要時，應負損害賠償責任，
    民法第184條第1項前段、第193條第1項，分別定有明文。經
    查，被告無照騎乘系爭機車行經臺中市北屯區昌平路2段與
    昌平路2段31巷口處時，因閃避第三人所騎乘之機車，不慎
    駛入訴外人張美玲所騎乘之對向車道，致張美玲為閃避系爭
    機車而自摔倒地，有前開臺中市政府警察局道路交通事故現
    場圖、道路交通事故談話紀錄表在卷可稽（見中簡卷第49、
    55頁），足認被告對於防止損害之發生顯未盡相當之注意，
    就系爭事故之發生自有過失，且被告之過失行為與訴外人張
    美玲所受傷害間有相當因果關係，被告自應負侵權行為損害
    賠償責任。
　㈢再按強制汽車責任保險法所稱被保險人，指經保險人承保之
    要保人及經該要保人同意使用或管理被保險汽車之人。被保
    險人有違反道路交通管理處罰條例第21條或第21條之1規定
    而駕車，致被保險汽車發生汽車交通事故者，保險人仍應依
    強制汽車責任保險法規定負保險給付之責。但得在給付金額
    範圍內，代位行使請求權人對被保險人之請求權，強制汽車
    責任保險法第9條第2項、第29條第1項第5款分別定有明文。
    次按汽車駕駛人，未領有駕駛執照駕駛小型車或機車者處6,
    000元以上12,000元以下罰鍰，並當場禁止其駕駛，道路交
    通管理處罰條例第21條第1項第1款亦有明文。查本件被告於
    系爭事故發生時，因未達考照年齡而未領有駕駛執照，有臺
    中市政府警察局舉發違反道路交通管理事件通知單及初步分
    析研判表在卷可佐（見中簡卷第69、73頁），其駕車致生本
    件車禍，原告依強制汽車責任保險法規定，業已給付訴外人
    張美玲之繼承人強制險傷害失能給付共計30萬元，依上開規
    定，原告在其給付保險金範圍內，自得代位行使請求權人對
    被告之請求權。
　㈣末按給付無確定期限者，債務人於債權人得請求給付時，經
    其催告而未為給付，自受催告時起，負遲延責任。其經債權
    人起訴而送達訴狀，或依督促程序送達支付命令，或為其他
    相類之行為者，與催告有同一之效力，民法第229條第2項定
    有明文。又遲延之債務，以支付金錢為標的者，債權人得請
    求依法定利率計算之遲延利息。但約定利率較高者，仍從其
    約定利率。應付利息之債務，其利率未經約定，亦無法律可
    據者，年息為百分之五，民法第233條第1項、第203條亦有
    明文。本件原告行使對被告之侵權行為損害賠償債權，核屬
    無確定期限之給付，既經原告起訴而經本院於110年9月17日
    合法寄存送達（於110年9月27日發生效力），有本院送達證
    書在卷可憑（見中簡卷第93頁），被告迄未給付，當應負遲
    延責任。是原告請求自起訴狀繕本送達被告翌日即110年9月
    28日起，按年息百分之5計算之法定遲延利息，核無不合。
四、綜上所述，原告依侵權行為及保險代位之法律關係，請求被
    告給付30萬元，及自110年9月28日起至清償日止，按年息百
    分之5計算之利息，為有理由，應予准許。
五、本判決係適用簡易程序所為被告敗訴之判決，依民事訴訟法
    第389條第1項第3款規定，應依職權宣告假執行。
六、訴訟費用負擔之依據：民事訴訟法第78條。
中　　華　　民　　國　　111 　年　　4 　　月　　29　　日
                  豐原簡易庭    法  官  廖弼妍
如不服本判決，應於送達後20日內，向本院提出上訴狀並表明上
訴理由，如於本判決宣示後送達前提起上訴者，應於判決送達後
20日內補提上訴理由書（須附繕本）。如委任律師提起上訴者，
應一併繳納上訴審裁判費。
以上為正本係照原本作成。　　　　　　　　　
中　　華　　民　　國　　111 　年　　4 　　月　　29　　日
                                書記官  陳貴卿